【裁判字號】    97,交訴,217
【裁判日期】    980331
【裁判案由】    業務過失致死
【裁判全文】
臺灣臺中地方法院刑事判決             97年度交訴字第217號
公  訴  人  臺灣臺中地方法院檢察署檢察官
被      告  乙○○
選任辯護人  盧永盛律師
被      告  甲○○
上列被告因業務過失致死案件，經檢察官提起公訴（97年度偵字
第14894 號），被告於準備程序中就被訴事實為有罪之陳述，本
院於聽取當事人之意見後，裁定改由受命法官獨任以簡式審判程
序審理，判決如下：
    主    文
乙○○從事業務之人，因業務上之過失致人於死，處有期徒刑捌
月，緩刑貳年。
甲○○從事業務之人，因業務上之過失致人於死，處有期徒刑捌
月，緩刑貳年。
    犯罪事實
一、乙○○考領有適當之駕駛執照，係豪賓通運股份有限公司之
    司機，以駕駛遊覽車為業；甲○○係憲源營造廠股份有限公
    司承攬交通部公路總局第四區養護工程處台12線4K+750-12K
    +027挖掘路面修復工程之現場負責人，2 人均係從事業務之
    人。甲○○本應注意道路因施工、養護或其他情況致交通受
    阻，應視需要設置各種標誌或拒馬、交通錐等，必要時並應
    使用號誌或派旗手管制交通（道路交通標誌標線號誌設置規
    則第145 條），竟疏未注意及此，於97年4月7日下午，承作
    上開工程之臺中縣沙鹿鎮○○路段，自中棲路與正英路口至
    南陽路口處時，將上開路段之慢車道全部封閉，機車改行快
    車道之調撥車道，竟未依規定於上開調撥車道之起點設置車
    輛改道之標誌，且無人指揮交通，以致機車不知要行駛調撥
    車道，而均行駛在調撥車道以外之快車道上，且交通錐亦未
    依規定設置，於調撥車道終點交通錐竟設置擺放呈三角型，
    僅留1快車道供車輛行駛。嗣於同日下午5時22分許，林永
    （起訴書誤載為洪永）騎乘車牌號碼GW7-556 號機車，沿
    中棲路南往北方向行駛，行駛至上開調撥車道終點時（即中
    棲路與南陽路口），因下班時間車輛甚多，且因上開交通椎
    設置不當以致路面狹窄，又乏人在該處所指揮機車改道行駛
    慢車道，而駕車不慎致人車倒地，適乙○○駕駛車牌號碼20
    2-KK號營業遊覽大客車，自後方同向行駛而來，亦應注意車
    輛行經道路施工及其他人車擁擠之路段，均應減速慢行，作
    隨時停車之準備（道路安全規則第93條），亦疏未注意及此
    ，仍貿然以時速80公里之速度超速行駛，以致於看見林永
    倒地後，不及煞車，撞及林永，造成林永受有頭部輾壓
    創傷、顱骨粉碎骨折及出血，而當場死亡。
二、案經臺中縣警察局清水分局報告臺灣臺中地方法院檢察署檢
    察官相驗後偵查起訴。
    理    由
一、程序部分：簡式審判程序不適用傳聞法則
  (一)按簡式審判程序之證據調查，不受刑事訴訟法第159條第1項
    規定之限制，刑事訴訟法第273條之2定有明文。此乃因簡式
    審判程序，貴在審判程序之簡省便捷，故調查證據之程序宜
    由審判長便宜行事，以適當之方法行之即可；又因被告對於
    犯罪事實並不爭執，可認定被告亦無行使反對詰問權之意，
    因此有關傳聞證據之證據能力限制規定無庸予以適用。
  (二)本件證人余集明（皇堡公司業務經理）、吳皇儀（警員）、
    李文教（施工人員）、林靖淳（被害人之妹）、張振欣（目
    擊證人）、丙○○（被害人之母）、詹能熾（施工人員）、
    羅義璋（施工人員），於警詢及偵查中所為之陳述，雖為審
    判外之言詞陳述，其性質為傳聞證據；惟本件訴訟係適用簡
    式審判程序，有審判筆錄在卷可稽，是其等於警詢及偵查中
    所為之證言，自均得作為認定事實之證據。
二、訊據被告乙○○、甲○○對於上開犯罪事實，均坦承不諱，
    核與證人余集明、吳皇儀、李文教、林靖淳、張振欣、丙○
    ○、詹能熾、羅義璋等人證述相符。且本件經送請臺灣省臺
    中縣區車輛行車事故鑑定委員會鑑定結果，亦認：(一)施工單
    位在肇事地段人車較多之慢車道施工，將慢車道封閉，對車
    輛改道、分隔交通、指引車輛行進路線等之各種標誌、交通
    錐、警示燈、拒馬等等均明顯不足，肇事時施工單位未依規
    定設置交通錐，致肇事地段內側快車道、中線快車道、外側
    快車道上之各式車輛行駛較為雜亂，由台中往沙鹿方向沿中
    棲路至肇事地段中棲路與南陽路口附近無人指揮，該岔路口
    附近更未擺放交通錐導引外側快車道向右變換進入慢車道，
    造成多數機車行駛快車道不明原因摔倒，機車駕駛人被客車
    輾壓，本件車禍施工單位自有肇事責任。(二)被告乙○○駕駛
    營業大客車行經人車眾多之施工路段，且快車道亦有眾多機
    車行駛之情形，非但未特別小心謹慎注意車前狀況減速行駛
    ，反快速超速行駛，致發現前方有機車不明原因摔倒時，雖
    緊急煞車並向左閃，右輪仍輾壓倒地之重機車駕駛人林永
    當場死亡，大客車之煞車長達數十公尺以上始停，被告乙○
    ○亦有肇事責任等情，有上開鑑定委員會97年11月19日中縣
    鑑字第0975502926號函1 份附卷可稽。茲再送請覆議，結果
    亦同，並有臺灣省車輛行車事故覆議委員會98年1 月19日覆
    議字第0976200216號函在卷可參。又被告2 人因其過失行為
    ，對於行經上開肇事路段之被害人，製造法所不容許之風險
    ，並且該風險在具體事件歷程中實現，而導致被害人受傷死
    亡之構成要件結果發生，該傷害結果顯可歸責於被告，堪認
    被告過失行為與被害人受傷死亡結果間，具有相當因果關係
    。此外，復有道路交通事故調查報告表(一)、(二)、現場圖、現
    場照片、警員職務報告書、工程契約書、車輛勘察報告、監
    視錄影光碟及翻拍照片、法務部法醫研究所函、內政部警政
    署刑事警察局鑑驗書、相驗屍體證明書、驗斷書等在卷可憑
    ，被告2人自白犯罪，與事實相符，本件事證明確，被告2人
    犯行均堪以認定。
三、按刑法上所謂業務，係指個人基於其社會地位繼續反覆所執
    行之事務，其主要部分之業務固不待論，即為完成主要業務
    所附隨之準備工作與輔助事務，亦應包括在內（最高法院71
    年臺上字第1550號判例意旨參照）。又汽車駕駛人之駕駛工
    作，乃隨時可致他人身體生命於危險之行為，並係具有將該
    行為繼續，反覆行使之地位之人。因此應有經常注意俾免他
    人於危險之特別注意義務，故其駕駛車輛本屬其社會活動之
    一，在社會上有其特殊之屬性（地位），其本於此項屬性（
    地位）而駕車，自屬基於社會生活上之地位而反覆執行事務
    ，因之，在此地位之駕車，不問其目的為何，均應認其係業
    務之範圍（最高法院75年臺上字第1685號判例意旨參照），
    亦不因其駕駛時為上班或下班時間而有差別（最高法院92年
    度臺上字第4251號判決意旨參照），也不問其駕車時間、目
    的及車輛種類（大、小、客、貨車）而有異（最高法院96年
    度臺上字第1313號判決意旨參照）。查被告乙○○以駕駛大
    客車為業，另被告甲○○擔任營造公司之現場負責人，均為
    從事業務之人，是核其2 人所為，均係犯刑法第276條第2項
    之從事業務之人，因業務上之過失致人於死罪。又刑法第28
    條之共同正犯，以實施犯罪行為者有共同故意為必要，若二
    人以上共犯過失罪，縱應就其過失行為共同負責，並無適用
    該條之餘地，最高法院27年附字第934 號判例參照。是本件
    被告2 人雖應就其過失行為共同負責，惟並不成立共犯，併
    此敘明。爰審酌被告乙○○行車未遵守交通規則，另被告甲
    ○○於施工現場未依規定擺設交通錐等疏導設施，因而過失
    致人於死之行為，雖非如故意行為之惡性重大，但被告2 人
    對於本件車禍之發生，確實具有前揭過失，並造成被害人死
    亡之悲劇，被害人家屬之精神、心理亦因之受嚴重創傷，內
    心之悲痛、遺憾，經久難以平息、彌補；另被告2 人之過失
    程度、肇事之情節；及被告2 人犯罪後坦承犯行，並已與被
    害人家屬達成和解，有調解筆錄一份在卷可稽，足認被告 2
    人犯罪後態度良好等一切情狀，分別量處如主文所示之刑。
四、末查，被告甲○○未曾受有期徒刑以上刑之宣告，被告乙○
    ○雖曾受有期徒刑以上刑之宣告，惟執行完畢後五年內未再
    受有期徒刑以上刑之宣告，有臺灣高等法院被告前案紀錄表
    各一份在卷可憑，其因一時疏失，致罹刑章，且事後亦與被
    害人家屬達成和解，總計賠償新台幣460 萬元，經此偵審科
    刑之教訓後，當知所警惕，信無再犯之虞，本院因認上開對
    其2人所宣告之刑，以暫不執行為適當，爰均併諭知緩刑2年
    ，以啟自新。
據上論斷，應依刑事訴訟法第273 條之1第1項、第299條第1項前
段，刑法第276 條第2項、第74條第1項第1款、第2款，刑法施行
法第1 條之1第1項、第2項前段，判決如主文。
中    華    民    國    98    年    3     月    31    日
                  刑事第九庭  法  官  高英賓
上正本證明與原本無異。
如不服本判決，應於收受送達後10日內向本院提出上訴書狀（應
敘述具體理由並附繕本）。
上訴書狀如未敘述理由，應於上訴期間屆滿後20日內補提理由書
於本院。
                              書記官  司立文
中    華    民    國    98    年    3     月    31    日
附錄論罪科刑法條：
中華民國刑法第276 條
因過失致人於死者，處2 年以下有期徒刑、拘役或2 千元以下罰
金。
從事業務之人，因業務上之過失犯前項之罪者，處5 年以下有期
徒刑或拘役，得併科3 千元以下罰金。


司法院資訊處製作；財團法人民間司法改革基金會備份。
